---
title: "Estudo Pós-Evento"
author: "Kauã Dias"
date: "`r format(Sys.Date(), '%d de %B de %Y')`"
output:
  word_document: default
  pdf_document: default
subtitle: Análise comparativa de indicadores
---



## Tratamento dos Dados

```{r}

# CARREGANDO AS LIBS NECESSÁRIAS E LENDO OS DADOS

library(tidyverse)
library(jsonlite)
library(dunn.test)
library(MASS)
library(ggplot2)
library(scales)
library(ggthemes)
library(cluster)

dados <- read.csv('bling_export.csv', sep = ";")

head(dados)

```

Vamos tratar os Fornecedores

```{r}

table(dados$Fornecedor)

dados <- dados |> 
  mutate(
    loja = case_when(
      Fornecedor == "-" | Fornecedor == 'HIGH COMPANY LTDA' ~ "High",
      Fornecedor == "VCI - VANGUARD CONFECCOES IMPORTADAS S/A" ~ "Aramis",
      Fornecedor == "PASQUINI E PASQUINI CONFECCOES LTDA." ~ "Acostamento",
      Fornecedor == "ZZAB Comercio de Calcados Ltda. AREZZO" | Fornecedor == "ZZAB Comercio de Calcados Ltda. VANS" ~ "ZZAB Comercio de Calcados Ltda."
      )
  )

table(dados$loja)

dados <- dados |>
  mutate(
    loja = case_when(
      loja == "ZZAB Comercio de Calcados Ltda." & str_starts(Descrição, "CALCADOS") ~ "Arezzo",
            loja == "ZZAB Comercio de Calcados Ltda." & !str_starts(Descrição, "CALCADOS") ~ "Vans",
      
      TRUE ~ loja
    )
  )

```

Com os fornecedores mapeados, vamos partir para o tratamento das datas

```{r}

dados <- dados |> 
  mutate(
    data = dmy_hms(Data.de.emissão),
    data_emissao = as.Date(data),
    hora_emissao = hour(data)
  )

```

Agora, vamos ajeitar o tipo dos dados

```{r}

dados <- dados |> 
  mutate(
    Quantidade = parse_number(Quantidade, locale = locale(decimal_mark = ",")),
    Preço.de.custo = parse_number(Preço.de.custo, locale = locale(decimal_mark = ",")),
    Valor.total = parse_number(Valor.total, locale = locale(decimal_mark = ",")),
    Valor.unitário = parse_number(Valor.unitário, locale = locale(decimal_mark = ",")),
    Valor.total.líquido = parse_number(Valor.total.líquido, locale = locale(decimal_mark = ","))
  ) 

## AJEITANDO O PREÇO DE CUSTO DOS PRODUTOS DA AREZZO

dados <- dados |> 
  mutate(
    Preço.de.custo = case_when(
      loja == "Arezzo" ~ 42,
      TRUE ~ Preço.de.custo)
  )

## ADICIONANDO NOVA VARIÁVEL DE PREÇO DE CUSTO TOTAL

dados <- dados |> 
  mutate(
    custo_total = Quantidade*Preço.de.custo
  )


```

Pronto, podemos seguir para as análises mais aprofundadas

## Análise Exploratória e Modelagem

Vamos separar por projetos e tirar o máximo de insights possíveis de cada um

### Análise de Comportamento de Compra por Horário e Dia (Pico de Demanda)

Vamos tentar identificar os horários e dias de pico de vendas

```{r}

peak_demanda <- as.data.frame.matrix(table(dados$data_emissao, dados$hora_emissao)) |>
  rownames_to_column(var = "data_emissao") |>
  pivot_longer(
    cols = -data_emissao,
    names_to = "hora_emissao",
    values_to = "contagem"
  ) |>
  mutate(
    hora_emissao = as.factor(hora_emissao),
    data_emissao = ymd(data_emissao)
  )

peak_demanda <- peak_demanda |> 
  mutate(
  hora_emissao = as.factor(hora_emissao),
  dia_da_semana = factor(weekdays(data_emissao, abbreviate = TRUE)) 
)

peak_demanda |>
  ggplot(aes(x = hora_emissao, y = dia_da_semana, fill = contagem)) +
  geom_tile(color = "white") +
  scale_fill_viridis_c() + 
  labs(
    title = "Heatmap de Contagem de Emissões por Hora e Dia da Semana",
    x = "Hora da Emissão",
    y = "Dia da Semana",
    fill = "Contagem"
  ) +
  scale_y_discrete(limits = rev)

```
Podemos notar alguns padrões no mapa de calor, vamos ajustar um modelo binomial negativo para entendermos o peso das variáveis na contagem de emissão

```{r}

summary(glm.nb(contagem ~ dia_da_semana + hora_emissao, data = peak_demanda))

```

 - O modelo utilizou Domingo como dia de referência e 10h, o intercepto para o dia e hora de referência é aproximadamente $e^{3.52775} \approx 34$.

 - Terça-feira parece ter uma contagem significativamente menor que Domingo, enquanto outros dias como Sábado parecem mais próximos do volume, terça-feira inclusive, é o único dia estatisticamente significativo no modelo.

 - As horas da noite (18h, 19h, 20h) têm os maiores coeficientes, confirmando que o pico de emissões ocorre nesse período, sendo às 19h a hora com maior aumento em relação à hora de referência (10h).

 - A hora 22h já volta a ter um volume de emissões próximo ao da hora de referência.

Vamos analisar por Faturamento 

```{r}

peak_demanda_fat <- dados |> 
  mutate(
    data_emissao = as.factor(data_emissao),
    hora_emissao = as.factor(hora_emissao)
  )


aov_lm <- aov(Valor.total ~ data_emissao * hora_emissao, data = peak_demanda_fat)

summary(aov_lm)

```
O padrão de faturamento por hora é diferente em pelo menos um dos dias. 

Onde está a diferença?

```{r}

TukeyHSD(aov_lm, which = "data_emissao")

```
Terça-feira é o dia em que o cliente mais gasta, ou seja, maior ticket médio.

Vamos encontrar a hora de pico

```{r}

TukeyHSD(aov_lm, which = "hora_emissao")

```
O maior Ticket médio está concentrado pela manhã, de 10h às 11h.

Vamos gerar o heatmap de faturamento

```{r}

dados |>
  mutate(
    dia_da_semana = wday(data_emissao, label = TRUE, abbr = FALSE),
    
    hora_emissao = as.factor(hora_emissao)
  ) |>
  group_by(dia_da_semana, hora_emissao) |>
  summarise(
    receita_bruta = sum(Valor.total, na.rm = TRUE),
    .groups = 'drop'
  ) |>
  ggplot(aes(x = hora_emissao, y = dia_da_semana, fill = receita_bruta)) +
  geom_tile(color = "white", linewidth = 0.5) +
  scale_fill_viridis_c(
    name = "Receita Bruta (R$)",
    labels = scales::label_number(prefix = "R$")
  ) +
  labs(
    title = "Heatmap: Receita Bruta por Hora do Dia e Dia da Semana",
    x = "Hora da Emissão",
    y = "Dia da Semana"
  ) +
  scale_y_discrete(limits = rev) + # Mantém a inversão para que a leitura seja de cima para baixo
  theme_minimal()

```

 - O maior faturamento bruto ocorre no Sábado, especificamente das 12h às 18h, sendo o pico máximo concentrado por volta das 16h.

 - Existe uma clara separação entre as métricas. O maior Ticket Médio ocorre no início do dia (10h/11h), enquanto o maior Volume de Transações ocorre no final do dia (19h).

 - O dia da semana é o fator mais influente no faturamento, com o sábado e o domingo apresentando faturamento significativamente maior que os dias úteis.

 - Os horários da manhã (10h-15h) de quarta, quinta e sexta-feira representam um ponto de baixa receita bruta, confirmando que o alto ticket médio não compensa o baixíssimo volume de transações nessas janelas.

Vamos analisar um gráfico de área dupla para faturamento e volume de vendas

```{r}

dados_diarios <- dados |>
  group_by(data_emissao) |>
  summarise(
    Faturamento_R = sum(Valor.total, na.rm = TRUE),
    Quantidade_Vendas = n(), #
    .groups = 'drop'
  )

fator_escala <- max(dados_diarios$Faturamento_R) / max(dados_diarios$Quantidade_Vendas)


ggplot(dados_diarios, aes(x = data_emissao)) +
  geom_area(aes(y = Faturamento_R), fill = "#f5c5d0", alpha = 0.8) +
  geom_line(aes(y = Faturamento_R), color = "#e64a6e", linewidth = 1) +
  geom_point(aes(y = Faturamento_R), color = "#e64a6e", size = 3) +
  geom_area(aes(y = Quantidade_Vendas * fator_escala), fill = "#b3ecec", alpha = 0.8) +
  geom_line(aes(y = Quantidade_Vendas * fator_escala), color = "#00c49f", linewidth = 1) +
  geom_point(aes(y = Quantidade_Vendas * fator_escala), color = "#00c49f", size = 3) +
  scale_y_continuous(
    name = "Faturamento (R$)",
    labels = scales::label_number(prefix = "R$ "),
    sec.axis = sec_axis(~ . / fator_escala, name = "Quantidade", labels = scales::comma)
  ) +
  scale_x_date(date_breaks = "1 day", date_labels = "%d/%m/%Y") +
  labs(
    title = "Vendas por Dia",
    x = NULL
  ) +
  theme_fivethirtyeight() +
  theme(
    plot.title = element_text(size = 18, face = "bold", hjust = 0.5),
    axis.title.y.left = element_text(color = "#e64a6e"),
    axis.title.y.right = element_text(color = "#00c49f"),
    legend.position = "none"
  )

```

 - Tanto o faturamento quanto a quantidade de vendas mostram uma clara tendência de crescimento progressivo do dia 21/10 até 25/10.

 - O pico de ambos o Faturamento e a Quantidade de Vendas ocorre no dia 25/10/2025.

 - No domingo, a Quantidade de Vendas atinge seu ponto mais alto, indicando que o volume de transações não caiu ou até aumentou ligeiramente.

 - Também no domingo, o Faturamento  cai bruscamente.

 - A queda no faturamento com um volume alto de vendas significa que o Ticket Médio nesse dia caiu drasticamente.

#### Conclusão

 - O pico de Receita Bruta (Valor Total) ocorre no Sábado, das 12h às 18h, com concentração máxima por volta das 16h. Este é o momento ideal para alocar recursos e pessoal, pois a receita por hora atinge o máximo.

 - Existe uma clara e estatisticamente significativa contradição no comportamento de compra: 
 
    * Maior Ticket Médio: Ocorre nas horas da manhã (10h/11h), indicando que, embora o volume seja baixo, os clientes nessas horas gastam significativamente mais por transação.
    
    * Maior Ticket Médio: Ocorre nas horas da manhã (10h/11h), indicando que, embora o volume seja baixo, os clientes nessas horas gastam significativamente mais por transação.
    
 - O Dia da Semana é o fator mais forte para determinar o Valor Faturado, com o Sábado e o Domingo impulsionando a maior parte da receita bruta semanal.

 - O dia 2025-10-21 (início da semana) é o ponto de menor Receita Bruta Total, mas possui o maior Ticket Médio por transação.
 
 - As horas da manhã dos dias úteis (Quarta a Sexta, 10h-15h) apresentam baixa receita bruta, confirmando que o alto ticket médio não compensa o baixíssimo volume de transações.
 
 - O faturamento e o volume mostram uma forte tendência de crescimento progressivo ao longo da semana, atingindo o máximo no final de semana (Dia 25/10), exceto pela queda notável no ticket médio do último dia.
 
### Análise de Elasticidade de Preço por Produto

Vamos tentar modelar quantidade de vendas pelo valor e loja

```{r}

modelo_elast <- lm(formula =  log(Quantidade) ~ log(Valor.unitário)*loja, data = dados)

summary(modelo_elast)


```
O modelo prova que, para o produto analisado, a demanda é altamente inelástica em todas as lojas, menos na Arezzo, onde o aumento do preço unitário reflete no aumenta na quantidade de vendas.

Vamos entender isso visualmente

```{r}

dados |> 
  ggplot(aes(x = log(Valor.unitário), y = log(Quantidade), col = loja)) +
  geom_point(alpha = 0.6, size = 1.5) + 
  geom_smooth(method = "lm", se = FALSE) + 
  labs(
    title = "Elasticidade de Preço (log-log) por Loja",
    subtitle = "Variação da Quantidade em função do Valor Unitário",
    x = "Log(Valor Unitário)",
    y = "Log(Quantidade Vendida)",
    color = "Loja"
  ) +
  theme_minimal() + # Estilo limpo
  theme(
    plot.title = element_text(hjust = 0.5, face = "bold"),
    plot.subtitle = element_text(hjust = 0.5),
    legend.position = "right"
  )

```


## Conclusões Gerais

 - O estudo provou a existência de dois picos de demanda opostos: o pico de Receita Bruta (Soma Total de Vendas) é impulsionado pelo Sábado à tarde (12h-18h), enquanto as manhãs dos dias úteis (10h/11h) são caracterizadas pelo pico de Ticket Médio (Valor por Transação). A maior receita ocorre quando o alto volume e o alto ticket médio se alinham no fim de semana.
 
 - A demanda geral pelo produto analisado é altamente inelástica, o que significa que o consumidor é insensível ao preço. 
 
 - A Loja Arezzo apresenta uma elasticidade positiva, o que é o comportamento de um Bem de Veblen (Status/Luxo). Isso sugere que o preço é um fator de valor para o cliente, e o aumento do preço na Arezzo levará tanto ao aumento da Receita quanto ao Volume de Vendas.
